【裁判字號】    92,台非,293
【裁判日期】    920814
【裁判案由】    強盜
【裁判全文】
最高法院刑事判決                                九十二年度台非字第二九三號
    上訴人  最高法院檢察署檢察總長
    被  告  甲○○
右上訴人因被告強盜案件，對於台灣桃園地方法院中華民國九十二年四月十一日第一
審確定判決（九十一年度訴字第一八四三號，起訴案號：台灣桃園地方法院檢察署九
十一年度偵字第一九七六一號），認為部分違法，提起非常上訴，本院判決如左：
    主  文
原判決關於強制工作之部分撤銷。
甲○○所犯攜帶兇器竊盜未遂，因脫免逮捕，而當場施以強暴（累犯）罪，所處有期
徒刑壹年拾月，應於刑之執行完畢或赦免後，令入勞動場所強制工作貳年。
    理  由
非常上訴理由稱：「按判決適用法則不當者，為違背法令，刑事訴訟法第三百七十八
條定有明文。又判決主文乃係被告有無罪責及應受如何刑罰之宣告，關係人民權益至
為重大，故有罪主文之諭知，除刑法第九十一條之一第二項『強制治療』別有特殊規
定外，自應明確而無任何刑度未定之情形。否則，判決確定後，非但嚴重損害受刑人
之權益，且使檢察官無從據以執行，自有違背法令情事。本件原確定判決認被告甲○
○犯加重準強盜未遂罪，除論處有期徒刑外，並認有施以保安處分之必要而援引刑法
第九十條規定，併諭知：應於刑之執行完畢或赦免後，令入勞動場所，強制工作，『
期間為三年以下』云云。惟查刑法與竊盜犯贓物犯保安處分條例、組織犯罪防制條例
固均有令被告入勞動場所強制工作之規定，然後二者係明定強制工作之期間為『三年
』或『五年』，法院要無裁量空間，至刑法則非如此。法條規定為三年以下，自係賦
予審判者具體個案情況而為裁量，等同刑罰之主刑與從刑，必也宣告明確之範圍，方
符法制，且檢察官亦得據以執行，故原判決僅諭知『強制工作為三年以下』，顯已違
背法令，且對被告不利，爰依刑事訴訟法第四百四十一條提起非常上訴，以資糾正」
等語。
本院按：有犯罪之習慣或以犯罪為常業或因遊蕩或懶惰成習而犯罪者，得於刑之執行
完畢或赦免後，令入勞動場所強制工作，此項處分期間為三年以下，刑法第九十條第
一項、第二項定有明文。又有罪之判決書，如諭知保安處分者，應於主文內記載其處
分及期間，為刑事訴訟法第三百零九條第六款所明定。則有罪之判決書，除論處被告
罪刑外，倘又認被告有犯罪之習慣，適用刑法第九十條第一項諭知強制工作時，竟未
於主文內諭知其期間者，即形成無期限之保安處分，有適用法則不當之違背法令，且
於被告不利，若經確定，即得依非常上訴程序救濟。本件被告甲○○因攜帶兇器竊盜
未遂，因脫免逮捕，而當場施以強暴犯行，經台灣桃園地方法院於民國九十二年四月
十一日以九十一年度訴字第一八四三號判決，依累犯論處有期徒刑一年十月，復審酌
被告已有多次犯罪前科，且係於假釋甫期滿後隨即再犯本件，依其如此繼續綿密不斷
犯罪之情形，顯見其有犯罪之習慣，且其前犯各罪既均受刑罰之執行完畢，詎猶未能
知所省惕，記取教訓並徹改前非，亦徵單純施予刑罰已無法矯其頑習，治其劣性，乃
併適用刑法第九十條規定，諭知於刑之執行完畢後，令入勞動場所強制工作，但卻僅
諭知強制工作三年以下，漏未記載其強制工作之期間。原判決關於該部分自屬違背法
令。案經確定，非常上訴意旨執以指摘該部分不當，洵有理由，且不利於被告，應由
本院將原判決關於被告強制工作違背法令之部分撤銷，並自為判決，諭知被告所處有
期徒刑一年十月，應於刑之執行完畢或赦免後，令入勞動場所強制工作二年，以資救
濟。
據上論結，應依刑事訴訟法第四百四十七條第一項第一款但書，刑法第九十條第一項
、第二項，判決如主文。
中      華      民      國    九十二    年      八      月     十四     日
                              最高法院刑事第九庭
                                  審判長法官  陳  正  庸
                                        法官  吳  信  銘
                                        法官  徐  文  亮
                                        法官  林  永  茂
                                        法官  蕭  仰  歸
      右正本證明與原本無異
                                              書  記  官
中      華      民      國    九十二    年      八      月     十九     日
                                                                        Ｂ


司法院資訊處製作；財團法人民間司法改革基金會備份。
